【裁判字號】    95,訴,557
【裁判日期】    950929
【裁判案由】    違反槍砲彈藥刀械管制條例
【裁判全文】
臺灣嘉義地方法院刑事判決               95年度訴字第557號
公  訴  人  臺灣嘉義地方法院檢察署檢察官
被      告  甲○○
上列被告因違反槍砲彈藥刀械管制條例案件，經檢察官提起公訴
（95年度偵字第5122號），被告於準備程序中就被訴事實均為有
罪之陳述，本院合議庭裁定由受命法官改依簡式審判程序審理，
判決如下：
    主  文
甲○○未經許可，寄藏子彈，累犯，處有期徒刑伍月，如易科罰
金，以新臺幣玖佰元即銀元佰元折算壹日，併科罰金新臺幣
萬元，罰金如易服勞役，以新臺幣玖佰元即銀元佰元折算壹日
。扣案之土造子彈壹顆沒收。
    事  實
一、甲○○前因傷害致死、違反麻醉藥品管制條例等案件，經嘉
    義地方法院以八十五年度訴字第八七九號、八十六年度易字
    第一八七０號分別判處有期徒刑六年六月、有期徒刑五月，
    並經嘉義地方法院以八十七年聲字第三二七號定應執行有期
    徒刑六年九月。甲○○先於八十九年四月十四日假釋付保護
    管束出監，後因假釋期間施用毒品經撤銷假釋，於九十年四
    月二十二日入監執行殘刑，甫於九十三年十二月一日縮短刑
    期執畢出監。猶不知悔改，明知槍砲彈藥刀械管制條例管制
    之物品，非經中央主管機關許可不得無故寄藏及持有，仍於
    九十五年五月中旬某日，在嘉義縣水上鄉○○村市○街三十
    一巷二號住處，受友人綽號「大頭」之不詳姓名成年男子之
    託，由「大頭」交付土造子彈二顆，甲○○收受後，即本於
    寄藏子彈之犯意，將前開子彈藏放在前揭住處內，嗣經警於
    同年七月十一日持搜索票前往其住處搜索，扣得上開子彈二
    顆，始查悉上情。
二、案經嘉義縣警察局移送臺灣嘉義地方法院檢察署檢察官偵查
    起訴，經本院合議庭裁定由受命法官獨任行簡式審判程序。
    理  由
一、訊據被告甲○○就其於上開時、地，受友人綽號「大頭」之
    成年男子之託，代為寄藏本案之子彈二顆，嗣經警方於其上
    址住處查獲等事實，於警詢、偵查中及本院審理時均坦承不
    諱（見警卷第三、四頁、偵查卷第五頁、本院卷第十九、二
    十六頁）。又扣案子彈經送內政部警政署刑事警察局以性能
    檢驗法、試射法鑑驗結果，認：「送鑑子彈二顆，認均係由
    土造金屬彈殼加裝直徑約八點九mm金屬彈頭而成之土造子彈
    ，經採樣壹顆實際試射，可擊發，認具殺傷力。」等事實，
    亦經內政部警政署刑事警察局鑑定明確，有該局九十五年八
    月二十三日刑鑑字第０九五０一二一七九九號槍彈鑑定書一
    份可參（見本院卷第十四至十六頁），並有子彈二顆扣案可
    資佐證（一顆業經試射），而扣案之子彈二顆雖其中一顆未
    經試射，然未試射及經試射具殺傷力之土造子彈，外觀一致
    且結構相同等情，此觀上開槍彈鑑定書所附之土造子彈照片
    二幀即明，堪認扣案未試射之子彈亦係具有殺傷力之子彈無
    誤。是本件事證明確，被告上開犯行至堪認定，應依法論科
    。
二、核被告所為，係犯槍砲彈藥刀械管制條例第十二條第四項之
    未經許可寄藏子彈罪。其為寄藏而持有上開具有殺傷力之子
    彈之低度行為，應為寄藏之高度行為所吸收，不另論罪。次
    按行為後法律有變更者，適用行為時之法律。但行為後之法
    律有利於行為人者，適用最有利於行為人之法律，此為刑法
    第二條第一項揭示之法律變更從舊從輕原則。查被告甲○○
    行為後，刑法已於民國九十四年一月七日修正，於同年二月
    二日公布，並自九十五年七月一日施行，本件被告之犯行，
    其應適用之新、舊法比較如下：
（一）被告行為時之刑法第四十一條第一項前段規定：「犯最重
      本刑為五年以下有期徒刑以下之刑之罪，而受六個月以下
      有期徒刑或拘役之宣告，因身體、教育、職業、家庭之關
      係或其他正當事由，執行顯有困難者，得以一元以上三元
      以下折算一日，易科罰金。」，依行為時之易科罰金折算
      標準即修正前罰金罰鍰提高標準條例第二條前段（現已刪
      除）規定，就其原定數額提高為一百倍折算一日，則本件
      被告行為時之易科罰金折算標準，應以銀元一百元以上三
      百元以下折算一日，再經折算為新臺幣後，為新臺幣三百
      元以上九百元以下折算為一日。惟依前述，被告行為後刑
      法業已修正並施行，修正後刑法第四十一條第一項前段規
      定：「犯最重本刑為五年以下有期徒刑以下之刑之罪，而
      受六個月以下有期徒刑或拘役之宣告者，得以新臺幣一千
      元、二千元或三千元折算一日，易科罰金。」，是易科罰
      金之折算標準至少為新臺幣一千元折算一日。比較行為時
      及修正後之易科罰金折算標準，行為時之折算標準顯較修
      正後為低，較有利於被告，應依刑法第二條第一項前段，
      適用修正前刑法第四十一條第一項前段規定，定其折算標
      準。
（二）槍砲彈藥刀械管制條例第十二條第四項之未經許可寄藏子
      彈罪，法定刑需併科新臺幣三百萬元以下罰金，據修正後
      刑法第三十三條第五款修正為：「主刑之種類如下：五、
      罰金：新臺幣一千元以上，以百元計算之」等規定，是依
      修正後之法律，槍砲彈藥刀械管制條例第十二條第四項之
      未經許可寄藏子彈罪，所得科處之罰金刑最低為新臺幣一
      千元；然依被告甲○○行為時之刑罰法律，即修正前刑法
      第三十三條第五款規定之罰金最低額為一元，該罪之罰金
      刑最低額為銀元一元，若換算為新臺幣，僅為新臺幣三元
      。因此，比較上述修正前、後之刑罰法律，自應以被告行
      為時關於併科罰金刑之法律較有利於被告。
（三）再被告甲○○犯罪時之刑法第四十二條第二項前段規定：
      「易服勞役以一元以上三元以下折算一日。」，又被告行
      為時之易服勞役折算標準，依修正前罰金罰鍰提高標準條
      例第二條（現已刪除）之規定，就其原定數額提高為一百
      倍折算一日，則本件被告行為時之易服勞役折算標準，最
      高應以銀元三百元折算一日，經折算為新臺幣後，應以新
      臺幣九百元折算為一日。惟九十五年七月一日修正公布施
      行之刑法第四十二條第三項前段規定：「易服勞役以新臺
      幣一仟元、二仟元或三仟元折算一日。」，比較修正前後
      之易服勞役折算標準，以九十五年七月一日修正公布施行
      後之規定，較有利於被告。
（四）另被告行為後，刑法第四十七條亦已修正施行，修正前刑
      法第四十七條規定，受有期徒刑之執行完畢，或受無期徒
      刑或有期徒刑一部之執行而赦免後，五年以內再犯有期徒
      刑以上之罪者，為累犯。而修正後第四十七條第一項則規
      定，五年以內「故意」再犯有期徒刑以上之罪者，為累犯
      ，限縮以「故意」再犯者為限，始成立累犯。查被告前因
      傷害致死、違反麻醉藥品管制條例等案件，經本院以八十
      五年度訴字第八七九號、八十六年度易字第一八七０號分
      別判處有期徒刑六年六月、有期徒刑五月，並經本院以八
      十七年聲字第三二七號定應執行有期徒刑六年九月。被告
      先於八十九年四月十四日假釋付保護管束出監，後經撤銷
      假釋復入監執行，甫於九十三年十二月一日縮短刑期執畢
      出監，有臺灣高等法院被告前案紀錄表在卷可稽，其前受
      有期徒刑之執行完畢後，五年以內故意再犯本件有期徒刑
      以上之罪，是無論依九十五年七月一日修正施行前後刑法
      第四十七條新舊法規定，均符合累犯之要件，刑罰權規範
      狀態並無有利或不利之變更，亦不生新舊法比較問題，故
      自應適用現行刑法第四十七條第一項規定，論以累犯，並
      加重其刑。
（五）按有罪之判決，關於主、從刑之宣告或刑之加重、減輕或
      免除等事項所適用之法律，除別有規定外，應本於統一性
      及整體性之原則，為一體之適用，其相關之條文，不能與
      所適用於論罪之法律，任意割裂而紊亂其系統（最高法院
      九十年度台非字第八三號判決意旨參照）。綜合上述各條
      文修正前、後之比較，雖就罰金易服勞役之折算標準，以
      修正後之規定較有利於被告，然綜合前開主刑易科罰金之
      折算標準，及併科罰金刑部分之最低標準，均以適用修正
      前之規定有利於被告，且依刑法第三十五條第一項及第三
      十三條之規定，有期徒刑重於罰金刑，自應以適用修正前
      刑法較有利於被告。故綜合比較結果，其罰金易服勞役部
      分，亦應一體適用修正前刑法第四十二條前段之規定，並
      依修正前刑法第三十三條第五款適用罰金刑之最低標準、
      修正前第四十一條第一項前段、及廢止前罰金罰鍰提高標
      準條例第二條之規定，各諭知以銀元三百元折算一日為易
      科罰金及易服勞役（即新臺幣九百元）之折算標準。
三、爰審酌被告國中畢業之智識程度，其寄藏之子彈數量，對社
    會治安之潛在危險，復慮及其犯罪後能坦承犯行，態度尚稱
    良好等一切情狀，量處如主文所示之刑，就易科罰金及易服
    勞役部分，併諭知折算標準，以資懲儆。
四、扣案之子彈二顆，其中未經試射用罄之子彈一顆，係違禁物
    ，應依刑法第三十八條第一項第一款之規定宣告沒收。至送
    鑑試射之子彈一顆，僅剩餘彈頭、彈殼，而失其子彈之結構
    及性能，為廢棄之物，亦不具殺傷力，非屬違禁物，不予宣
    告沒收，附此敘明。
據上論斷，依刑事訴訟法第二百七十三條之一、第二百九十九條
第一項前段，槍砲彈藥刀械管制條例第十二條第四項、刑法第十
一條前段、第二條第一項前段、第四十一條第一項前段（修正前
）、第四十二條第二項（修正前）、第三十八條第一項第一款、
第四十七條第一項，罰金罰鍰提高標準條例第二條（修正前），
現行法規所定貨幣單位折算新臺幣條例第二條，逕以簡易判決處
刑如主文。
本案經檢察官蔡彥守到庭執行職務。
中    華    民    國    95    年    9     月    29    日
                  刑事第一庭    法  官  黃琴媛
上列正本證明與原本無異。
如不服本判決，應於判決送達後10日內向本院提出上訴狀（應附
繕本）。告訴人或被害人如對於本判決不服者，應具備理由請求
檢察官上訴，其上訴期間之計算係以檢察官收受判決正本之日期
為準。
中    華    民    國    95    年    9     月    29    日
                                書記官  李彩娥
附錄論罪科刑法條：
槍砲彈藥刀械管制條例第12條第4項
未經許可，持有、寄藏或意圖販賣而陳列子彈者，處 5 年以下
有期徒刑，併科新台幣 300 萬元以下罰金。


司法院資訊處製作；財團法人民間司法改革基金會備份。
